【裁判字號】    97,交聲,680
【裁判日期】    970729
【裁判案由】    違反道路交通管理處罰條例聲明異議
【裁判全文】
臺灣士林地方法院交通事件裁定         97年度交聲字第680號
原處分機關  臺北市交通事件裁決所
異  議  人
即受處分人  甲○○
上列異議人因違反道路交通管理處罰條例案件，對於臺北市交通
事件裁決所於民國97年5 月27日所為之處分（原處分案號：北市
裁二字第裁22-Z00000000號）聲明異議，本院裁定如下：
    主  文
異議駁回。
    理  由
一、原處分意旨略以：異議人即受處分人甲○○駕駛車號U9-719
    5 號自用一般小客車，於民國97年2 月26日上午9 時14分許
    ，行經國道1 號南下16公里處，有「行駛高速公路違規使用
    路肩」之違規，故依道路交通管理處罰條例第33條第1 項第
    9 款之規定，處罰鍰新臺幣（以下同）4,000 元，並依同條
    例第63條第1 項之規定，記違規點數1 點等語。
二、聲明異議意旨略以：該路肩是早上9 點前開放通車（從東湖
    交流道南下至南京東路分叉道），伊於當日早上9 點左右上
    東湖交流道，欲進入高速公路主幹道，由於車子水溫突然升
    高（水幫浦故障之故），不能久駛，須儘速開離高速公路。
    又當時車潮擁擠，皆是大型貨櫃車擋道，根本無法切入主線
    ，何況尚在開放通行路肩時間內，因此伊打開緊急燈，行駛
    路肩。員警在路肩將伊攔下後，並未給予伊說明為何開緊急
    燈行駛路肩，僅要求伊拿出行照駕照後，並隨即拿給10公尺
    外的另一員警製單舉發，該執勤員警故意將舉發時間從上午
    9 點延後至9 點14分，且期間另有一部車違規，經警公然縱
    放云云。
三、按汽車行駛於高速公路、快速道路或設站管制之道路，不遵
    使用限制、禁止、行車管制及管理事項之管制規則而使用路
    肩者，處汽車駕駛人3,000 元以上6,000 元以下罰鍰，並記
    違規點數1 點，道路交通管理處罰條例第33條第1 項第9 款
    及第63條第1 項第1 款分別定有明文。
四、查本件異議人前揭違規事實，業據異議人坦承於97年2 月26
    日上午9 時許，在前開地點駕車行駛路肩等情不諱，並有內
    政部警政署國道公路警察局第一警察隊以97年3 月28日公警
    一交字第0970171005號函及97年4 月28日公警一交字第0970
    171295號函在卷可查，異議人前揭違規事實，事證明確，堪
    予認定。
五、異議人雖以前揭情詞置辯，然查：
  (一)國道一號東湖至內湖南京東路出口（南下），每日上午7 時
    至9 時開放路肩行駛，此有國道實施開放路肩措施路段及時
    段一覽表附卷可查。然本院參酌異議人於97年3 月10日到案
    陳述意見時，就行駛路肩時間係在開放路肩時段一節，隻字
    未為抗辯，嗣具狀聲明異議時或陳稱：員警故意將舉發時間
    從9 時延後至9 點14分，或陳稱：伊於當日早上9 點左右上
    東湖交通道云云，所述行駛路肩時間，亦均非該路段開放路
    肩之時段，援此，異議人辯稱當時尚在開放通行路肩時間內
    云云，應非可採。
  (二)又汽車在行駛途中，因機件故障或其他緊急情況無法繼續行
    駛時，應滑離車道，在路肩上停車待援，高速公路及快速公
    路交通管制規則第9 條第1 項第2 款、第15條第1 項前段定
    有明文。本件異議人所駕車輛倘若故障無法繼續行駛，應依
    前開規定滑離車道，停於路肩等待救援，尚不得違規行駛路
    肩。異議人既非停在路肩等待救援，而有路肩上行駛，其辯
    稱車輛故障縱或屬實，亦不能據以主張免罰。
  (三)至執勤員警舉發異議人違規之際，是否有公然縱放其他違規
    車輛之舉，原舉發機關經異議人指證，自應依法究明處理，
    異議人亦當提供具體事證，協助原舉發機關查證。然無論查
    證結果如何，均不足以動搖本件異議人違規事實之認定，亦
    不能影響本件違規之處罰，附此敘明。
六、綜上所述，本件異議人違規事實事證明確，原處分機關據以
    裁處，核無違誤，異議人猶執前詞，聲明異議，為無理由，
    應予駁回。
據上論斷，應依道路交通管理處罰條例第87條第2 項，道路交通
案件處理辦法第19條，裁定如主文。
中    華    民    國    97    年    7     月    29    日
                  交通法庭法  官 周群翔
以上正本證明與原本無異。
如不服本裁定，應於送達後5 日內，向本院提出抗告狀。
                          書記官 劉育君
中    華    民    國    97    年    7     月    29    日


司法院資訊處製作；財團法人民間司法改革基金會備份。
